臺灣高等法院刑事判決　　　　　　　 100年度上訴字第1016號
上　訴　人　臺灣桃園地方法院檢察署檢察官
被　　　告　劉耕宇
選任辯護人　蔡信章律師
上列上訴人因被告違反毒品危害防制條例案件，不服臺灣桃園地
方法院99年度重訴字第65號，中華民國100年2月17日第一審判決
（起訴案號：臺灣桃園地方法院檢察署99年度偵緝字第263號）
，提起上訴，本院判決如下：
    主  文
原判決撤銷。
劉耕宇共同運輸第一級毒品，處有期徒刑貳拾年，扣案之第一級
毒品海洛因（共肆包，合計淨重陸捌捌點柒柒公克，空包裝總重
貳點柒捌公克，純度百分之捌壹點貳，純質淨重伍陸零點壹
壹公克），沒收銷燬之，扣案之白色襯衫式背心壹件、行動電話
壹支，均沒收之。
    事實及理由
一、構成犯罪要件之事實：劉耕宇明知海洛因係毒品危害防制條
    例第2條第2項第1款所規定之第一級毒品，並為行政院依懲
    治走私條例第2條規定公告之「管制物品項目及其數額」甲
    項第4款所列管制進出口之物品，非經許可不得運輸進入我
    國境內，竟與某姓名稱謂「張德龍」綽號「東東」年籍不詳
    （未經檢察官查明起訴）之成年男子，基於共同運輸第一級
    毒品海洛因及私運管制進口物品之犯意聯絡，共同指使因積
    欠18萬元人民幣無力償還之李國榮（業經本院另案以違反毒
    品危害防制條例案件判處有期徒刑拾年確定），以運送走私
    罪名較輕之K他命毒品，每成功一次可抵償3萬元人民幣為由
    ，遊說李國榮將毒品穿戴在身上，利用航空器夾藏運輸毒品
    入臺灣地區，李國榮為其等蠱動，願意行險僥倖同意配合，
    謀議計定，遂於民國97年6月1日凌晨某時，劉耕宇與綽號「
    東東」之成年男子一同至李國榮位於中國珠海地區之租屋處
    ，由綽號「東東」之成年男子將事先縫製好4格外襯內有第
    一級毒品海洛因4包（淨重688.77公克，包裝塑膠袋總重約
    32.78公克，純度81.32％，純質淨重560.11公克）之白色襯
    衫型背心交付李國榮，復告知李國榮穿著該背心夾藏入境我
    國後，應在桃園中正機場出境大廳等候接貨人撥打行動電話
    聯絡接貨，事成後，李國榮可依約自原積欠綽號「東東」之
    成年男子之債務中，扣除3萬元人民幣及來回機票費用作為
    代價。劉耕宇遂與穿戴上開藏有第一級毒品海洛因之白色背
    心並外覆一件綠色休閒衫以為掩護之李國榮，並保管李國榮
    之入出境護照及共同自中國大陸珠海地區李國榮租屋處共同
    搭車前往澳門之旅行社取得機票，繼同前往澳門機場搭乘於
    當日下午1時20分飛往我國之長榮航空BR802號之同一班機，
    於同日下午3時許入境抵達我國桃園國際機場，而將上開管
    制進口之第一級毒品海洛因運輸入境我國後，準備將之交付
    給亦具有犯意聯絡之真實姓名年籍不詳之成年臺灣地區接應
    人，惟於同日下午3時50分許，李國榮於通過桃園機場第二
    航廈入境行李檢查室時，因行跡可疑，經警察覺有異會同財
    政部台北關稅局人員予以檢查查獲，當場逮捕，並扣得海洛
    因4包（淨重688.77公克，包裝塑膠袋總重約32.78公克，純
    度81.32％，純質淨重560.11公克）、用以裝盛包裝上開毒
    品海洛因之白色襯衫型背心1件、及供聯絡接應運輸海洛因
    事宜之行動電話1支。劉耕宇見事跡敗露，不敢現身，在海
    關人員尚未察覺其犯行前，隨即潛逃無蹤。嗣李國榮於另案
    審理中供出劉耕宇，始悉上情，經臺灣桃園地方法院檢察署
    檢察官通緝歸案偵查起訴。
二、認定被告犯罪之積極證據：
  (一)證人李國榮：1.於另案臺灣桃園地方法院供述「被告與綽號
    「東東」之成年男子，一起在其中國大陸珠海之租屋處，共
    同以夾藏攜帶K 毒進入我國臺灣地區，可抵償所積欠債務中
    之3萬元人民幣，遊說其運輸事實欄所載之毒品來台，被告
    並陪同其同往機場乘坐同一班機，一路陪其近旁掌控」等語
    （見該審97年度重訴字第54號卷第53至59頁）；2.於本案臺
    灣桃園地方法院檢察署檢察官（97年度他字第5523號）偵查
    中供稱「張德龍之男子拿毒品給我時，劉耕宇也在場，張德
    龍當時說是K毒」、「我是一個姓陳的朋友介紹認識劉耕宇
    ，那個姓陳的朋友也是張德龍介紹的」、「張德龍是通緝犯
    ，當時是用假的身分證，他沒辦法回臺灣」等語（見同上偵
    查卷第22、23頁）；3.於本案檢察官偵查中（98年度偵字第
    18029號）供稱「負責帶毒品入關，劉耕宇押我回來，就是
    看著我，不讓我跑掉，『東東』交付毒品時，劉耕宇都在場
    ，並一路陪同乘坐旅行社巴士，及一起前往澳門機場」等語
    （見該案卷第12、13頁）；4.於本案檢察官偵查中（99年度
    偵緝字第263號）供稱「拿K粉給我時，劉耕宇也在，但張德
    龍告訴我是K毒」等語（見該偵查卷第6頁）；證明被告與綽
    號「東東」之年籍姓名不詳之成年男子共同運輸第一級毒品
    之事實。
  (二)證人李國榮持用手機畫面翻拍照片28張及被告劉耕宇手機通
    聯紀錄，證明李國榮入境遭查獲後，並無被告劉耕宇門號00
    00000000號行動電話之來電紀錄，證明被告劉耕宇所辯入境
    後曾打李國榮之手機，因沒人接聽才先走云云，顯屬虛偽。
  (三)被告劉耕宇之入出境紀錄，證明被告與李國榮於97年6月1日
    係搭乘同一班飛機返抵臺灣之事實。
  (四)台北關稅局扣押貨物運輸工具收據及搜索筆錄、現場相片6
    張，證明李國榮以透明塑膠袋所包裝4小包疑似第1級毒品海
    洛因匿藏於後腰部特殊縫製之背心內衣夾藏入境被查獲之事
    實。
  (五)法務部調查局97年6月30日調科壹字第0972302854號鑑定書
    ，證明扣案毒品4小包為海洛因等情。
  (六)內政部警政署刑事警察局99年7月5日刑鑑字第0990089450號
    函及其檢附之鑑定書，證明被告劉耕宇就有無參與本案共同
    運輸第一級毒品及證人李國榮對被告有無參與本案共同運輸
    第一級毒品之回答呈不實反應等情。
三、被告辯解要旨：
  (一)否認有何共同運輸第一級毒品海洛因之犯行。
  (二)證人李國榮之證詞前後反覆且矛盾，其於他案判決確定後，
    關於被告是否知情運輸毒品，始翻異證詞，可知證人李國榮
    係為爭取減刑，乃供述被告共同運輸毒品，其證詞不可採信
    。
  (三)李國榮於97年6月1日警詢筆錄、97年6月2日、9日、同年8月
    18日、99年3月26日檢察官偵訊筆錄、97年6月25日警詢筆錄
    、99年12月2日原審筆錄均稱被告不知其於97年6月1日當天
    運輸毒品。
  (四)被告劉耕宇係與李國榮偶然一起返台，絕非擔任「押貨」之
    人員。
四、爭點整理：
  (一)被告與李國榮一起搭機返台，是否擔任俗稱「押貨」的工作
    ，共同參與運輸走私扣案之第一級毒品進入我國之犯罪事實
    。
  (二)被告主觀上是否知悉李國榮身上藏有第一級毒品海洛因，與
    綽號「東東」之不詳姓名年籍之男子遊說李國榮以運送K他
    命毒品抵償，負責「押貨」監控李國榮運輸毒品進入臺灣。
  (三)證人李國榮證言之憑信性，其證言是否前後反覆矛盾，是否
    為求減刑，或因恩怨仇恨而挾怨誣陷被告劉耕宇。
五、本院判斷：
甲、程序事項及證據能力之判斷
  (一)檢察官上訴未逾期之判斷：本件被告選任辯護人辯護意旨爭
    執辯護人早於100年2月25日已經收受判決，則該判決至遲亦
    應於100年2月25日前即送達承辦檢察官，故檢察官於100年3
    月14日始提起本案上訴，顯已逾期。惟依卷附送達檢察官之
    回證所示，其上蓋有「檢察官簽章日期與實際送達日期相符
    」之戳記，而檢察官簽章收受之日期為100年3月2日，且本
    院並函調臺灣桃園地方法院檢送100年1月26日起至100年3月
    2日之檢察官裁判書類登記簿原本，該登記簿上檢察官簽章
    收受之日期確為100年3月2日無訛，至於檢察官提起上訴之
    日期則為100年3月14日（星期一），有臺灣桃園地方法院檢
    察署函上之收文戳記可查，是檢察官之上訴並未逾期，辯護
    意旨認本案檢察官之上訴已逾期，並不足採，合先敘明。
  (二)供述證據：
  １證人李國榮於他案臺灣桃園地方法院檢察署97年度偵字第13
    101號警詢中之供述證據無證據能力：
    按被告以外之人於審判外之言詞或書面陳述，除法律有規定
    者外，不得作為證據。被告以外之人於檢察事務官、司法警
    察官或司法警察調查中所為之陳述，與審判中不符時，其先
    前之陳述具有較可信之特別情況，且為證明犯罪事實存否所
    必要者，得為證據。刑事訴訟法第159條第1項、第159條之2
    定有明文。查，證人李國榮於該他案警詢時之陳述，即屬被
    告以外之人於審判外之陳述，其於原審及本院審理時，業經
    依法傳訊到庭而為陳述，其於他案警詢時所為之陳述，與審
    判中不符部分，查無其先前之陳述具有較可信之特別情況，
    是揆諸首揭說明，證人李國榮於該他案警詢時之陳述，無證
    據能力。
  ２證人李國榮於本案臺灣桃園地方法院檢察署97年度他字第55
    23號、98年度偵字第18029號檢察官偵查中所為不利於被告
    劉耕宇之供述證據有證據能力：
    按被告以外之人於偵查中向檢察官所為之陳述，除顯有不可
    信之情況外，得為證據，刑事訴訟法第159條之1第2項分別
    定有明文。又現行刑事訴訟法對於詰問制度之設計，以同法
    第166條以下規定之交互詰問為實踐，屬於人證調查證據程
    序之一環，與證據能力係指符合法律所規定之證據適格，而
    得成為證明犯罪事實存在與否之證據資格，性質上並非相同
    。偵查中檢察官為蒐集被告犯罪證據，訊問證人旨在確認被
    告嫌疑之有無及內容，與審判期日透過當事人之攻防，調查
    人證以認定事實之性質及目的，尚屬有別。偵查中訊問證人
    ，法無明文必須傳喚被告使之得以在場，刑事訴訟法第184
    條第2項亦僅規定因發見真實之必要，得命證人與被告對質
    ，是檢察官偵查中雖未命證人與被告對質，尚非違法。此項
    未經被告對質之被告以外之人於偵查中向檢察官所為之陳述
    ，依刑事訴訟法第159條之1第2項之規定，原則上屬於法律
    規定為有證據能力之傳聞證據，於例外顯有不可信之情況，
    始否定其得為證據（最高法院97年度台上字第3369號判決要
    旨參照）。再按，刑事訴訟法第159條之1明定檢察官於偵查
    程序取得被告以外之人所為陳述，除顯有不可信之情況者外
    ，均有證據能力，得為證據。當事人若主張其顯有不可信之
    情形者，本乎當事人主導證據調查原則，自應負舉證責任，
    否則，被告以外之人向檢察官所為之陳述，毋庸另為證明，
    即得作為認定被告犯罪之證據（最高法院96年度台上字第56
    84號判決要旨參照）。經查，證人李國榮於本案偵查中向檢
    察官所為之證述雖亦屬被告以外之人於審判外之陳述，惟被
    告之辯護人並未具體指明證人於偵查中所述有何「顯有不可
    信之情況」存在及指出可供本院調查之證據，參酌上開說明
    ，證人李國榮於偵查中之證述，毋庸另為證明，即應認有證
    據能力。
  ３證人李國榮於他案及本案檢察官偵查中，及他案臺灣桃園地
    方法院97年度重訴字第54號審判中向檢察官、法官所為之供
    述證據有證據能力：
    被告以外之人審判外之陳述，僅於法律有明文規定之情形，
    例外為適格之證據；此例外情形，諸如同條第2項、第159條
    之1至第159條之5及第206條均屬之。其中第159條之1第1項
    規定：「被告以外之人於審判外向法官所為之陳述，得為證
    據。」第2項規定：「被告以外之人於偵查中向檢察官所為
    之陳述，除顯有不可信之情況者外，得為證據。」前者乃揭
    示證人在法官面前作成之筆錄，無論係受命、受託、審判長
    、合議庭、準備（或調查）程序、審理程序、本案、他案、
    普通法庭、專業法庭（院），一律為適格之證據，毫無例外
    ；後者謂除有確切證據足以證明顯然具有不可信之外在環境
    或附隨條件外，凡是在檢察官面前作成之偵訊筆錄，無論為
    本案、他案、檢察官或主任檢察官、檢察長（理論上尚包含
    檢察總長），均具有證據能力，非可因被告或其辯護人、輔
    佐人空言爭執，而否定其證據適格。又該被告以外之人如係
    共犯（含共同正犯及幫助犯、教唆犯），在自己為被告之他
    案或本案偵查中，就被告而言，雖不失為被告以外之人之審
    判外陳述，倘在本案審判中，以證人之身分具結後，踐行交
    互詰問程序而為供述，應認已經充分、實質保障被告之反對
    詰問權，觀諸司法院釋字第582號解釋意旨即明，是其先前
    之審判外陳述當賦予證據能力，至於證明力如何，要屬另一
    問題（最高法院99年度臺上字第7288號判決參照，另95年度
    臺上字第6675號判決亦同斯旨），依上說明，查證人李國榮
    於自己為被告之他案及本案偵查中經具結之陳述，均有證據
    能力。且原審依辯護人聲請及本院依職權，於審判期日傳喚
    證人李國榮到庭具結陳述，並接受辯護人詰問及與被告對質
    ，已完足調查，有原審、本院審判筆錄可稽，被告對質詰問
    權已受保障。辯護人未就該證述如何存在欠缺可信性外部保
    障之情形有何舉證，徒憑己意認該等陳述不具證據能力云云
    ，自非可採。
  (三)非供述證據
    又鑑定之經過及其結果，應命鑑定人以言詞或書面報告；法
    院或檢察官得囑託醫院、學校或其他相當之機關、團體為鑑
    定，或審查他人之鑑定，並準用前開規定，刑事訴訟法第20
    6條第1項、第208條第1項前段定有明文。復按測謊鑑定，係
    依一般人若下意識刻意隱瞞事實真相時所產生微妙之心理變
    化，例如：憂慮、緊張、恐懼、不安等現象，因此身體內部
    之心理變化，身體外部之生理狀況亦隨之變化，例如：呼吸
    急促、血液循環加速、心跳加快、聲音降低、大量流汗等異
    常現象，惟表現在外之生理變化，往往不易由肉眼觀察，乃
    由測謊員對受測者提問與待證事實相關之問題，藉由科學儀
    器（測謊機）紀錄受測者對各個質問所產生細微之生理變化
    ，加以分析受測者是否下意識刻意隱瞞事實真相，並判定其
    供述是否真實；測謊機本身並不能直接對受測者之供述產生
    正確與否之訊號，而係測謊員依其專業之學識及經驗，就測
    謊紀錄，予以客觀之分析解讀。法院或檢察官依刑事訴訟法
    第208條第1項規定，囑託相關機關為測謊鑑定，受囑託機關
    就鑑定之經過及結果，以該機關名義函覆原囑託之送鑑單位
    ，該測謊檢查結果之書面報告，即係受囑託機關之鑑定報告
    ，該機關之鑑定報告，形式上若符合測謊基本程式要件，包
    括：(1)經受測人同意配合，並已告知得拒絕受測，以減輕受
    測者不必要之壓力。(2)測謊員須經良好之專業訓練與相當之
    經驗。(3)測謊儀器品質良好且運作正常。(4)受測人身心及意
    識狀態正常。(5)測謊環境良好，無不當之外力干擾等要件，
    即賦予證據能力（最高法院92年度台上字第2282號判決參照
    ）。倘被告就否認犯罪有不實之情緒波動反應，雖不能採為
    有罪之唯一證據，但非無證據能力，仍得供裁判之佐證，其
    證明力如何，事實審法院自得依職權自由判斷（最高法院94
    年度台上字第1753號、89年度台上字第2010號、88年度台上
    字第5038號、88年度台上字第29 36號、87年度台上字第392
    8號判決要旨參照）。查檢察官經被告同意後，囑託內政部
    刑事警察局對被告劉耕宇及證人李國榮為測謊鑑定，本件測
    謊鑑定人蕭志平完成內政部警政署刑事警察局七級測謊技術
    講習班訓練合格，並曾赴美接受測謊訓練取得結業證書，目
    前為刑事局鑑識科測謊組技師及美國測謊協會會員。且本案
    鑑定時，使用美國拉法葉儀器公司製造，型號LX-4000型傳
    統試測謊儀器施測，運作紀錄功能正常（此由受測人數字測
    試所得生理紀錄圖譜均為有效圖形予以印證）；另本案於專
    業測謊室施測，施測環境具影音監視功能，兼溫、濕度控制
    ，未受任何干擾；並於實施測謊前，研閱案卷，整備儀器，
    檢查測謊器品質良好、正常運作。且進行測前會談，由受測
    者簽署「測謊同意書」，告知受測者刑事訴訟法賦予之權利
    及拒絕受測之權利，請受測者填寫「測謊對象身心狀況調查
    表」，注意受測人行為特徵、生理狀態，有疾病特徵時，注
    意是否可能影響測試，避免發生意外或副作用，並據被告填
    載調查表表示身體狀況良好；且會談時告知受測者測試問題
    之內容，須受測者完全瞭解提議及回答方式後始行測試，測
    謊器原理功能亦予介紹，不使其在疑慮下測試，另受測者在
    會談時有正當生理需求如飲水、便尿時，亦准其所需等情，
    有內政部刑事警察局99年7月5日刑鑑字第0990089450號號鑑
    定書書暨所附謊鑑定資料表、鑑定說明書、測謊圖譜量化表
    、測謊儀器測試具結書、生理記錄圖、測謊鑑定人蕭志平資
    歷表等件在卷可參（見臺灣桃園地方法院檢察署99年度偵字
    第263號卷第70至97頁），顯見本件測謊鑑定，業經被告、
    李國榮同意配合，且已經告知得拒絕受測，減輕受測者不必
    要之壓力；測謊員具良好之專業訓練與相當之經驗；測謊儀
    器品質良好且運作正常，受測人身心及意識狀況正常；測謊
    環境良好，無不當之外力干擾；並由實施鑑定之人以控制問
    題法、混和問題法進行測謊，再依其專業判讀圖譜，經核前
    述測謊鑑定書，在形式上符合測謊基本程式要件。是內政部
    刑事警察局對被告及李國榮實施測謊鑑定之報告，有證據能
    力。
  (四)其餘卷附之非供述證據
    至本院其餘所引用卷內之文書證據、證物之證據能力部分，
    並無證據證明係公務員違背法定程序所取得，且檢察官、被
    告於本院亦均未主張排除下列文書證據、證物之證據能力，
    且迄本院言詞辯論終結前均未表示異議，本院審酌前揭文書
    證據、證物均無顯不可信之情況與不得作為證據之情形，依
    刑事訴訟法第158條之4反面解釋及第159條之4之規定，應認
    均有證據能力。
乙、實體事項之判斷
  (一)被告與綽號「東東」之成年男子共同指使李國榮運輸事實欄
    所載之第一級毒品海洛因，共同參與本件犯罪，其與李國榮
    一起搭機返台時，係擔任俗稱「押貨」的工作之證據及理由
    ：
  １李國榮運輸上開第一級毒品入境臺灣被查獲並經判刑確定：
    於97年6月1日，李國榮穿著夾藏有第一級毒品海洛因4包之
    白色背心，搭乘長榮航空BR-802號之班機自澳門返臺，於同
    日15時23分許，將上開第一級毒品海洛因運輸進入我國，旋
    在臺灣桃園機場第二航廈海關入境檢查時為警查獲，並扣得
    第一級毒品海洛因4包（淨重688.77公克，包裝塑膠袋總重
    約32.78公克，純度81.32％，純質淨重56 0.11公克），而
    李國榮涉犯前述運輸毒品之犯行，業據本院98年度上訴字第
    498號判決確定在案，此部分事實，至堪認定。
  ２被告與綽號「東東」之成年男子，在李國榮中國大陸珠海租
    屋處，以夾藏K他命毒品進入臺灣地區可折抵其所積欠之3萬
    元人民幣為由，共同指使已判決確定之李國榮運輸事實欄所
    載之第一級毒品入境臺灣，並由被告負責「押貨」工作之事
    實，業據：
  Ａ證人李國榮在臺灣桃園地方法院97年度重訴字第54號審判中
    證稱：「（除了張德龍跟你講的以外，還有無其他原因讓你
    確信你帶的東西不是海洛因？）拿給我的時候，劉耕宇也在
    ，兩個人都跟我說是K粉。」、「（除此之外，以及東東就
    是張德龍，另外劉耕宇是負責押貨，也就是看著你把貨帶回
    台灣等情節之外，其他的過程是否如同檢察官起訴書犯罪事
    實欄所載？）沒錯。」、「（拿你所謂的K粉給你的是幾個
    人？）東東拿給我，劉耕宇在旁邊。」、「（一路上都是劉
    耕宇陪你？）對，他都在我旁邊。」、「（回來一路上交通
    費用都是你自己先付？）對。」、「（劉耕宇就陪你回來，
    沒有幫你付？）我先出，之後再從我欠他的錢扣。」等語（
    見臺灣桃園地方法院97年度重訴字第54號卷第54頁至第57頁
    ）；
  Ｂ嗣於臺灣桃園地方法院檢察署97年度他字第5523號偵查中證
    稱：「（還有何人認識張德龍？）劉耕宇。」、「（何時知
    道張德龍跟劉耕宇是同夥販毒？）張德龍拿毒品海洛因給我
    時劉耕宇也在，張德龍當時說那是K粉。」、「（你如何認
    識劉耕宇？）一個姓陳的朋友介紹劉耕宇。那個姓陳的朋友
    也是張德龍介紹的。」、「（有何補充？）張德龍當時有被
    通緝，是用假的大陸身分證，他沒辦法回臺灣。」等語（見
    97年度他字第5523號卷第22至23頁）；
  Ｃ又於本案臺灣桃園地方法院檢察署98年度偵字第18029號檢
    察官偵查中證稱：「（劉耕宇是否為與你共同運輸毒品之人
    ？）是。」、「（你與劉耕宇就運輸毒品一事如何分工？）
    我是負責帶毒品入國，劉耕宇是押我回來，就是看著我，不
    讓我跑掉。」、「（東東交付毒品時，劉耕宇是否在場？）
    是。」、「（機票是由何人所訂？）是我訂的。」、「（訂
    幾人份的機票？）東東向我說要訂二人份的位置。」、「（
    飛機上之座位？）我訂二張機票，是至現場才劃位，我們分
    開分別去劃位，我們的位置不在隔壁，但是看得到彼此。」
    、「（下飛機後如何出境？劉耕宇是否陪同？）是我自己走
    ，劉耕宇跟在後面。」等語（見98年度偵字第18029號卷第
    11至13頁）；
  Ｄ復於本案原審審判程序交互詰問時證稱：「（98年7月31日
    於偵查庭，檢察官提示被告的照片並問你：照片中之人是否
    有要你運輸毒品到臺灣之人？你回答：是，並且這個回答是
    在具結之後，請問你當時的陳述，究竟是實在？不實在？）
    說的是實話。」、「（98年11月27日偵查中，檢察官命你具
    結之後，問你：你與被告運輸毒品一事，如何分工？你回答
    ：我是負責運輸毒品回國，被告負責押我，就是看著我不讓
    我跑掉。你當時所述，是否實在？）我忘記當時檢察官問我
    的問題是什麼，但是我記得被告是跟我一起回來，被告會押
    我，是因為我欠張德龍的錢，我的護照交給被告，所以我認
    為我的護照交給被告，就是被告押著我回來。」、「（你每
    次張德龍叫你帶仿冒包包回來臺灣的時候，是否都是你一個
    人回來？抑或有叫別人跟你一起回台？）幾乎每次都是被告
    跟我一起從大陸回台。」、「（你欠張德龍錢，張德龍叫被
    告跟你一起回來？抑或你和被告是偶然從大陸一起返台？）
    張德龍叫被告帶我一起回來，然後回到臺灣之後叫我把帶回
    來的仿冒的包包交給被告。」、「（所以被告跟著你從大陸
    帶著仿冒的包包回來臺灣，是張德龍要被告看著你的意思嗎
    ？）是的，因為我欠張德龍錢，張德龍怕我跑掉，所以我要
    回臺灣的時候，我的護照都交給被告保管，我要回大陸的時
    候，就跟被告拿護照，並且跟被告一起回大陸。」等語（見
    原審99年度重訴字第65號卷第22頁背面、第23頁、第25頁背
    面）；並於本院100年9月7日審理中證稱：「（你的護照為
    何要交給被告？）因為當初我欠張德龍的錢放在那邊抵押，
    回來就是要經過張德龍拿護照給我，我才可以回來。」、「
    （為何要給被告？）因為張德龍怕我跑掉，出境以後就把護
    照交給劉耕宇。」、「（何時將護照交給劉耕宇？）之前我
    回來幫忙帶一些皮包回來轉賣，我回來以後就把護照交給劉
    耕宇，我要回大陸的時候，再跟劉耕宇拿護照。」、「（你
    之前於一審法院案件中稱被告扣住你的護照？是否這樣？）
    我是說張德龍扣住我的護照，我回來的時候跟張德龍拿護照
    回來，我回來臺灣以後再交給劉耕宇。」、「（97年6月1日
    在大陸珠海你租屋處被告劉耕宇去找你做什麼事？）是張德
    龍跟被告劉耕宇一起來。」、「（被告劉耕宇是和張德龍一
    起到你珠海租屋處，或是被告自己開車到你的租屋處？）當
    時是他們二人一起到我的租屋處，來的時候是兩個人一起來
    的。」、「（你是否都一直說張德龍要被告劉耕宇一起回臺
    灣，是因為怕你跑掉？）那是張德龍怕我欠他的錢不還會跑
    。」等語（見本院卷第147至151頁）；
  Ｅ綜合證人李國榮之上開證言可知，被告與李國榮是多年好友
    ，都是透過「東東」之男子介紹認識，經常同行進出中國及
    臺灣兩地，從事所謂販賣仿冒包包之生意，且與綽號「東東
    」之男子有金錢債務關係。本件發生緣由係因97年6月1日清
    晨，被告與綽號「東東」之男子一起至中國珠海李國榮之租
    屋處，以運輸夾帶罪名較輕之K他命毒品，事成之後，可抵
    償李國榮所積欠18萬元人民幣債務其中之3萬元債務，遊說
    李國榮運送回臺灣，並交付一件事先密縫夾藏有毒品之背心
    穿戴，當時被告劉耕宇均在場，並共同參與遊說李國榮帶K
    毒回台，證人李國榮應允後，穿戴齊全，並由被告劉耕宇結
    伴同行，一起乘車前往旅行社拿取機票，再一起搭乘長榮同
    班機回台，其間且依「東東」之指示，由被告劉耕宇保管李
    國榮進出機場國境所不可或缺之護照證件，藉以就近監控李
    國榮之行動，擔任所謂「押貨」工作等情，被告劉耕宇有共
    同參與本案運輸走私毒品之犯行，彰彰甚明。
  (二)被告主觀上是否知悉李國榮身上藏有第一級毒品海洛因，與
    綽號「東東」之不詳姓名年籍之男子遊說李國榮以運送K他
    命毒品抵償，負責「押貨」監控李國榮運輸毒品進入臺灣之
    證據及理由：
    證人李國榮於98年11月27日本案檢察官訊問時結證稱：「（
    東東交付毒品時，劉耕宇是否在場？）是。」等語（見98年
    度偵字第18029號卷第11頁）；於原審97年度重訴字第54號
    97年12月9日審判筆錄時稱：「（除了張德龍跟你講的以外
    ，還有無其他原因讓你確信你帶的東西不是海洛因？）拿給
    我的時候，劉耕宇也在，兩個人都跟我說是K粉。」、「（
    你說的張德龍、劉耕宇是共犯，如果你亂講的話，可能是誣
    告，縱使如此，你還是說他們兩人是共犯嗎？）是。」、「
    （拿你所謂的K粉給你的是幾個人？）『東東』拿給我，劉
    耕宇在旁邊。」等語（見臺灣桃園地方法院97年度重訴字第
    54 號卷第54頁至第56頁）；並於本院審理時證稱：「（被
    告劉耕宇是和張德龍一起到你珠海租屋處，或是被告自己開
    車到你的租屋處？）當時是他們二人一起到我的租屋處，來
    的時候是兩個人一起來的。」等語明確（見本院卷第150頁
    ），況且，證人李國榮於檢察官訊問時、原審審理中及本院
    審理時，係經告以偽證罪之刑責後，具結證述如上，而李國
    榮與被告劉耕宇素無怨隙，此為被告劉耕宇及證人李國榮所
    不否認，是李國榮殊無竟甘冒偽證罪之風險而杜撰上揭事實
    ，僅為恣意誣攀並無怨仇之被告劉耕宇之理，是證人李國榮
    上開所證，堪信為真。而被告劉耕宇既於本案擔任押貨之人
    員，已如上述，其亦係與綽號「東東」之成年男子一同至李
    國榮位於中國珠海地區之租屋處，由綽號「東東」之成年男
    子將事先縫製好4格外襯內有第一級毒品海洛因4包之白色襯
    衫型背心交付李國榮，已詳如前述，則以被告劉耕宇於本案
    中所從事之角色地位而言，其當知悉李國榮身上藏有第一級
    毒品海洛因，且為免李國榮於知悉其所攜帶之毒品為刑責重
    大之第一級毒品海洛因而心生畏懼致不願為運輸行為，自與
    張德龍同向證人李國榮佯稱所攜帶之毒品為K粉，此亦合乎
    常情。被告劉耕宇主觀上確實知悉李國榮身上藏有第一級毒
    品海洛因，洵堪認定。
  (三)證人李國榮之證言是否有前後反覆不一之矛盾，是否為求減
    刑或因恩怨而挾嫌誣陷被告，其證言憑信性之判斷：
  １證人李國榮被查獲時於第一次警詢未供出被告劉耕宇為負責
    本案押貨之共犯，嗣於其本案97年度重訴字第54號審理中始
    由其選任辯護人具狀供出被告劉耕宇是本案共犯，且於法官
    審問時復為相同之供述，其上訴案在高等法院審理中亦供稱
    被告劉耕宇是負責押貨之共犯，惟因案發當日證人李國榮並
    未供出被告是本案共犯，且被告劉耕宇見事跡敗露，已順利
    入境，而海關人員復未因被告形跡可疑，於被告劉耕宇所攜
    帶之行李，查獲有違禁之毒品為共犯加以逮捕，故證人李國
    榮事後雖供出被告劉耕宇是共犯，並不符合毒品危害防制條
    例第17條因供出共犯而查獲上手減刑之規定。而其於本案原
    審交互詰問時供稱，其供出被告劉耕宇是共犯，只是為供明
    事實真相，並不知道有何減刑之規定等情，有各該審問筆錄
    可稽，故被告辯護人辯稱證人李國榮為求減刑，而為不實之
    證述，顯非可採。
  ２又證人李國榮於案發後第一次警詢雖未供出被告劉耕宇是負
    責押貨之共犯，其於97年6月1日警詢筆錄、97年6月2日、9
    日、同年8月18日、99年3月26日檢察官偵訊筆錄、97年6月
    25日警詢筆錄、99年12月2日原審筆錄亦未供出被告劉耕宇
    並不知情，且嗣於供出被告劉耕宇是負責押貨之共犯後，又
    對於被告劉耕宇於97年6月1日是否與東東之男子一起前往其
    中國珠海租屋處，另證稱非一起到其住所，前後各別到其租
    屋處，於綽號「東東」之男子交付密藏有毒品之背心指使運
    輸毒品時，或稱在場、或謂在房間外，不知其是否知情云云
    ，為含糊其詞之供述。惟證人李國榮供稱，其所以在案發之
    初未供出被告劉耕宇是負責押貨之共犯，及偵審中始終不願
    說出綽號「東東」男子之真實身分姓名，是畏懼其家人遭到
    不利之報復等語。查先到案之被告，因畏懼在逃之共犯對其
    家人不利，而隱瞞共犯身分及案情，要屬情理之常。而證人
    李國榮嗣後對於被劉耕宇於97年6月1日凌晨交付毒品及指使
    運輸毒品是否在場一節，嗣後雖閃爍其辭，然其對於案發當
    日綽號「東東」之男子，交付毒品時，被告劉耕宇確定與「
    東東」在其中國珠海租屋處，其與被告劉耕宇及綽號「東東
    」之男子都是多年好友，因積欠綽號「東東」之男子債務無
    法清償，不得已運輸毒品抵債，及依「東東」之指示兩人一
    起坐車離開珠海之租屋處，前往旅行社索取機票，其護照交
    由被告劉耕宇保管，又與被告劉耕宇兩人同乘該同一長榮班
    機返台，且兩人有多次入出中國與臺灣國境之紀錄等情，始
    終供述不移，而按被告之自白、證人之證詞，均屬供述證據
    。供述證據每因個人觀察角度、記憶能力、表達能力、誠實
    意願、嚴謹程度及利害關係之不同，而有對相同事物異其供
    述之情形發生。是以被告或證人之陳述，遇有前後不一，或
    相互齟齬之情形，事實審法院為發現真實起見，應就其全盤
    供述之意旨，佐以卷內證據為綜合判斷，並依據經驗法則及
    論理法則，詳予剖析其供述異、同之情形。又所謂補強證據
    ，並非以證明犯罪構成要件之全部事實為必要，倘得以佐證
    該陳述之犯罪非屬虛構，能夠保障所陳事實之真實性，縱屬
    情況證據，仍已充分（最高法院100年度台上字第4160號判
    決參照），是李國榮之證言自有憑信性。
  ３被告之犯行復有內政部警政署刑事警察局之測謊鑑定可資佐
    證：本案偵查中證人李國榮及被告劉耕宇曾經檢察官囑託內
    政部警政署刑事警察局為測謊鑑定後，其鑑定結果為：一、
    受測人李國榮於測前會談陳述，渠不知劉耕宇是否知道（聽
    到或看到）渠本次的運毒，亦不知道劉耕宇是否參與本次的
    運毒，經測試結果呈不實反應。二、受測人劉耕宇於測前會
    談否認參與本次的運毒，渠陳述有關本案搭機返國前並不知
    道李國榮身上攜帶毒品，經測試結果呈不實反應。有該局於
    99年7月5日刑鑑字第0990089450號鑑定書1份在卷可稽（見
    99年度偵緝字第263號卷第70至97頁）。另選任辯護人以法
    務部調查局99年3月15日調科參字第09900105510號函：本案
    劉耕宇是否知悉李國榮有帶毒品入境，屬認知理解範疇；是
    否負責監控李國榮行動，涉及內在意識歷程，均非屬具體行
    為，不宜施測云云，認內政部警政署刑事警察局99年7 月5
    日刑鑑字第0990089450號函及其檢附之鑑定書不得作為對被
    告劉耕宇不利之認定，惟查，依內政部刑事警察局對於證人
    李國榮施測之問題係：(一)劉耕宇知道（聽到或看到）你運毒
    嗎？(二)劉耕宇有沒有參與（計畫、討論或知情）本次的運毒
    ？；對被告劉耕宇之施測內容則為(一)你有沒有參與（計畫、
    分工、事前討論）本次的運毒？(三)搭機返國前，有沒有任何
    人告訴你李國榮身上帶毒品等語，此等問題均詢問具體行為
    例如「聽到」、「看到」、「告訴」等行為，並非單抽象之
    概念理解，此與法務部調查局函覆內容不生齟齬，是被告選
    任辯護人上開所辯，自屬無據。從而，被告劉耕宇應係自始
    至終參與與真實姓名年籍不詳綽號「東東」之成年男子及李
    國榮共同運輸第一級毒品海洛因及私運管制進口物品，由李
    國榮將毒品穿戴在身上，並由被告劉耕宇陪同，擔任俗稱「
    押貨」之人員進入我國之行為，益堪認定。
  (四)綜上所述，被告劉耕宇所為共同運輸毒品犯行，事證明確，
    所辯各節均無可採，應依法論科。
六、論罪科刑適用之法律：
  (一)查被告本案之行為後，毒品危害防制條例業於98年5月20日
    修正公布部分條文，並自公布後六個月施行。依刑法第2條
    第1項規定：「行為後法律有變更者，適用行為時之法律。
    但行為後之法律有利於行為人者，適用最有利於行為人之法
    律。」，此次修正，就被告所涉犯本案有關之第4條第1項之
    規定，修正前之規定為：「製造、運輸、販賣第一級毒品者
    ，處死刑或無期徒刑；處無期徒刑者，得併科新臺幣一千萬
    元以下罰金。」修正後則為：「製造、運輸、販賣第一級毒
    品者，處死刑或無期徒刑；處無期徒刑者，得併科新臺幣二
    千萬元以下罰金。」，而其無自白或供出上源而得以減輕其
    刑之情形，經新舊法比較適用結果，應適用對被告較有利之
    舊法規定。
  (二)按海洛因係毒品危害防制條例第2條第2項第1款規定之第一
    級毒品，且係行政院依懲治走私條例第2條第4項公告之「管
    制物品及其數額」甲項第4款所列之管制進出口物品。核被
    告劉耕宇所為，係犯毒品危害防制條例第4條第1項之運輸第
    一級毒品海洛因罪及懲治走私條例第2條第1項之私運管制物
    品進口罪。被告與李國榮、真實姓名年籍不詳綽號「東東」
    之成年男子間，就上開犯行具有犯意之聯絡及行為之分擔，
    為共同正犯。被告以同一運輸第一級毒品海洛因之行為觸犯
    上開二項罪名，為想像競合犯，應依刑法第55條之規定，從
    一重之運輸第一級毒品海洛因罪處斷。
七、撤銷改判之理由：
    本案被告犯行事證明確，原審疏未詳查，輕信被告辯解，諭
    知被告無罪，認事用法自有嚴重違誤。檢察官上訴，亦執此
    指摘原判決認定事實有悖經驗法則，為有理由，應由本院將
    原判決予以撤銷改判。
八、量刑審酌之理由：
    爰審酌被告尚無犯罪前科，為謀不法暴利，利用搭乘航空器
    ，出入國境之便，慫恿業已判刑確定之共犯李國榮以帶刑
    責較輕之K他命毒品入境，可折抵所積欠之人民幣債務為由
    ，誘使李國榮夾藏運送走私第一級毒品海洛因入境，隱身幕
    後擔任押貨工作，於事跡敗露，即潛逃無，經通緝後始歸
    案，又飾詞否認犯行，毫無悔意，併審酌共犯李國榮所運送
    之海洛因於入境後，即遭查獲，尚未擴散，其素行、犯罪動
    機、目的、手段及造成社會整體侵害程度，認被告劉耕宇所
    為之犯罪情節等各項情狀，若以其所犯本件共同運輸第一級
    毒品罪最輕法定刑期無期徒刑相較，客觀上以一般國民生活
    經驗法則為之檢驗，尚足以引起一般人之同情。準此，衡諸
    被告劉耕宇整體犯罪動機、目的、手段、情節、素行及其對
    社會整體防衛機制之破壞等一切情狀，本院認被告劉耕宇所
    犯本罪確尚存有足資憫恕之處，即令其處以法定最低刑度，
    猶嫌過重，爰依刑法第59條之規定減輕其刑。是依修正前刑
    法第65條第2項之規定，於減刑後之科刑範圍，審酌上情等
    一切情狀，量處如主文第二項所示之刑，以示懲儆。
九、沒收：
    沒收物之執行完異與沒收物之不存在，並非一事，因犯罪依
    法必須沒收之物，雖已於共犯中之一人確定判決諭知沒收，
    並已執行完畢，對於其他共犯之判決，仍應宣告沒收（最高
    法院65年度第5次刑庭庭推總會議決議意旨參照）。是共犯
    李國榮案中所扣案之第一級毒品海洛因（合計淨重688.77公
    克，空包裝袋總重32.78公克，純度81.32％，純質淨重560.
    11公克），係毒品危害防制條例第2條第2項第1款所列之第
    一級毒品，應依同條例第18條第1項前段規定宣告沒收銷燬
    。扣案之摩托羅拉牌行動電話1支，為共犯李國榮所有，業
    據李國榮自承在卷，且係供其與在台接應人聯繫接貨之用，
    另縫製有4格外襯之白色襯衫型背心1件，為共犯張德龍提供
    ，且係供共犯李國榮運輸毒品所用之物，亦經共犯李國榮陳
    明在卷，衡情自堪認屬共犯張德龍所有，是上開物品均應依
    毒品危害防制條例第19條第1項規定宣告沒收。
十、適用法律：
  (一)程序法方面：刑事訴訟法第369條第1項前段、第364條、第2
    99條第1項前段。
  (二)實體法方面：毒品危害防制條例第4條第1項、第18條第1項
    前段、第19條第1項，懲治走私條例第2條第1項、第11條、
    第12條，刑法第11條前段、第28條、第55條、第59條。
本案經檢察官劉斐玲到庭執行職務。
中    華    民    國   100    年    10    月    5     日
                  刑事第十六庭審判長法  官  陳晴教
                                    法  官  楊智勝
                                    法  官  吳啟民
以上正本證明與原本無異。
如不服本判決，應於收受送達後10日內向本院提出上訴書狀，其
未敘述上訴之理由者並得於提起上訴後10日內向本院補提理由書
（均須按他造當事人之人數附繕本）「切勿逕送上級法院」。
                                    書記官  賴以真
中    華    民    國   100    年    10    月    5     日
附錄：本案論罪科刑法條全文
毒品危害防制條例第4條
製造、運輸、販賣第一級毒品者，處死刑或無期徒刑；處無期徒
刑者，得併科新臺幣 2 千萬元以下罰金。
製造、運輸、販賣第二級毒品者，處無期徒刑或 7 年以上有期
徒刑，得併科新臺幣 1 千萬元以下罰金。
製造、運輸、販賣第三級毒品者，處 5 年以上有期徒刑，得併
科新臺幣 7 百萬元以下罰金。
製造、運輸、販賣第四級毒品者，處 3 年以上 10 年以下有期
徒刑，得併科新臺幣 3 百萬元以下罰金。
製造、運輸、販賣專供製造或施用毒品之器具者，處 1 年以上
7 年以下有期徒刑，得併科新臺幣 1 百萬元以下罰金。
前五項之未遂犯罰之。
懲治走私條例第2條
私運管制物品進口、出口逾公告數額者，處 7 年以下有期徒刑
，得併科新臺幣 3 百萬元以下罰金。
前項之未遂犯罰之。
第 1 項所稱管制物品及其數額，由行政院公告之。